【裁判字號】    89,訴,78
【裁判日期】    890508
【裁判案由】    偽造文書等
【裁判全文】
臺灣苗栗地方法院刑事判決                 八十九年度訴字第七八號
    公  訴  人  臺灣苗栗地方法院檢察署檢察官
    被      告  甲○○
    選任辯護人  江錫麒
                邱玉汝
右列被告因偽造文書案件，經檢察官提起公訴 (八十八年度偵字第五二八四號)，本
院判決如左：
    主      文
甲○○連續扣繳繳義務人以業務上制作不實各類所得扣繳暨免扣繳憑單上虛偽登載之
不正當之方法扣繳稅捐，處有期徒刑參月，緩刑貳年。
    事      實
一、甲○○係正昇汽車貨運股份有限公司（下稱正昇公司）負責人為扣繳義務人，填
    報扣繳憑單申報單係其經營事業之附隨業務，於民國（下同）八十七年一月初至
    一月中旬止（詳細日期不明），基於概括之犯意，明知劉文琮及劉松德（劉文琮
    之父）父子，於八十七年一月至同年十一月間並未在其所經營之正昇公司任職及
    分別請領薪資新台幣（下同）十七萬六百元、十七萬二千六百元，竟先後於其業
    務上所作成之員工八十七年度各類所得扣繳暨免扣繳憑單上，分別虛偽登載劉文
    琮及劉松德名義申報八十七年度薪資所得名為十七萬六百元、十七萬二千六百元
    ，並將之填具其業務上制作之不實扣繳憑單，計以不正當之方法扣繳稅捐逃漏營
    利事業所得稅共十一萬五千四百六十八元，足生損害於劉文琮、劉松德及稅捐稽
    徵機關稅務管理之正確性。嗣經劉文琮及劉松德二人於收受各類所得扣繳暨免扣
    繳憑單後始獲悉上情。
二、案經劉文琮訴由苗栗縣警察局分局移送台灣苗栗地方法院檢察署檢察官偵查起訴
    。
    理      由
一、訊據被告甲○○上揭事實，固承認有以告訴人劉文琮及其父親劉松德等二人之名
    義申報正昇公司八十七年度所得薪資不諱，然矢口否認有於業務上虛偽登載不實
    事項之偽造文書犯行云云，辯稱：告訴人劉文琮與其父親劉松德等二人確實有至
    伊家施作土木等水泥工作，工資總共為九十多萬元，二人也有領錢，是事實，伊
    並沒有虛偽陳報，伊請告訴人在伊住處蓋房子，告訴人等亦同意以薪資方式向正
    昇公司請款，故以正昇公司名義報稅均為正常作業云云。惟查：
    （一）被告確為正昇公司之負責人為扣繳義務，已據苗栗縣政府於八十九年二月
          十七日以八九府建工字第八九０００一一九八一號函述詳實及告訴人等二
          人之各類所得扣繳暨免扣繳憑單二紙登載明確。
    （二）告訴人劉文琮及其父親劉松德並未在被告經營之正昇公司上班，除據告訴
          人指訴明確外，亦據被告供明在卷（見偵查卷第七頁正面）。是被告在本
          院審理中供稱告訴人等二人有在公司上班即屬不實。
    （三）被告雖辯稱告訴人等二人曾為之施作土木工程而向正昇請款，並無造假等
          云。惟告訴人等施作之工程實屬被告之住處，已據被告供明在卷（見同上
          偵查卷），且並無證據顯示該工程與正昇公司有何關係，足證告訴人等之
          施作標的純屬被告私人之住處，與被告經營之正昇公司無涉，益證告訴人
          之右開指稱非無根據，並有告訴人等二人之各類所得扣繳暨免扣繳憑單影
          本二紙暨財政部台灣省中區國稅局苗栗縣分局於八十九年三月十日以中區
          國稅苗縣審字第八九００一五０四號函述明確，本件虛偽登載結果計逃漏
          營利事業所得稅計十一萬五千四百六十八元，亦有該函在卷可參，足徵被
          告確有以告訴人等二人名義虛偽登載為正昇公司薪資所得報稅之行為無疑
          。被告上開辯解，核屬卸責之詞，不足採信，其犯行應堪以認定。
二、按營利事業填報扣繳憑單，乃附隨其義務而製作，不得謂非業務上所掌之文書，
    此種扣繳憑單內容如有不實，而足生損害於公眾或他人，即犯業務上登載不實文
    書之罪名（最高法院七十年九月二十一日七十年度第九次刑庭會議決議參照）；
    據此，被告甲○○在上開扣繳憑單上載為「扣繳義務人」，填報扣繳憑單申報單
    乃係其經營事業之附隨業務，為稅捐稽徵法第四十二條第一項所稱之扣繳義務人
    及刑法所稱「從事業務之人」，明知告訴人等二人並未在所經營之正昇公司上班
    請領薪資，為逃漏稅捐竟虛偽登載該二人為公司員工請領薪資，而制作不實之扣
    繳憑單以不正當之方法扣繳，核其所為係犯稅捐稽徵法第四十二條第一項、刑法
    第二百十五條、第二百十六條之罪。被告甲○○以告訴人劉文琮等之名義為業務
    上文書登載不實後持以行使，其登載不實之低度行為，應為行使之高度行為所吸
    收，不另論罪。又被告先後二次犯行，時間緊接，所犯罪名相同，顯係基於概括
    之犯意為之，為連續犯，應依刑法第五十六條之規定以一罪論，並加重其刑（公
    訴人漏列連續犯關係）。所犯前揭二罪間，有方法結果之牽連關係，應從一重之
    稅捐稽徵法第四十二條第一項之罪處斷。爰審酌被告之素行、犯罪動機、目的、
    手段、犯罪後所生之危害，及犯罪後之態度等一切情狀，量處如主文所示之刑，
    以示懲儆。另查，被告甲○○前未曾受有期徒刑以上刑之宣告，有台灣高等法院
    被告全國前案紀錄表暨台灣苗栗地方法院檢察署刑案紀錄查註表在卷可按，此次
    一時失慮，偶罹刑章，經此刑之教訓，應知警惕，而無再犯之虞，本院因認對其
    所宣告之刑，以暫不執行為適當，爰併諭知緩刑二年，以啟自新。
據上論斷，應依刑事訴訟法第二百九十九條第一項前段、稅捐稽徵法第四十二條第一
項，刑法第十一條前段、第五十六條、第五十五條、第二百十六條、第二百十五條、
第七十四條第一款，罰金罰鍰提高標準條例第一條前段，判決如主文。
本案經檢察官到黃智勇場執行職務
中      華      民      國      八十九    年      五    月      八      日
                                        臺灣苗栗地方法院刑事庭
                                            法  官  陳  鴻  斌
右正本證明與原本無異。
如不服本判決，應於送達後十日內向本院提出上訴狀 (須附繕本) ，上訴於台灣高等
法院台中分院。
                        書記官  陳  文  聰
中      華      民      國      八十九    年      五    月      十一    日
附錄法條
刑法第二百十五條：從事業務之人，明知為不實之事項，而登載於其業務上作成之文
書，足以生損害於公眾或他人者，處三年以下有期徒刑、拘役或五百元以下罰金。
刑法第二百十六條：行使第二百十條至第二百十五條之文書者，依偽造、變造文書或
登載不實事項或使登載不實事項之規定處斷。
稅捐稽徵法第四十二條第一項：代徵人或扣繳繳義務人以詐術或其他不正當方法匿報
、短報、短徵或不為代徵或扣繳稅捐者，應五年以下有期徒刑、拘役或科或併科新台
幣六萬元以下罰金。


司法院資訊處製作；財團法人民間司法改革基金會備份。
